【裁判字號】    99,交聲,5
【裁判日期】    990113
【裁判案由】    聲明異議
【裁判全文】
臺灣臺中地方法院交通事件裁定           99年度交聲字第5號
原處分機關  交通部公路總局台中區監理所
異  議  人
即受處分人  甲○○
上列異議人即受處分人因違反道路交通管理處罰條例案件，對於
交通部公路總局台中區監理所民國97年3月14日所為之裁決（中
監違字第裁60-GD0000000號違反道路交通管理事件裁決書），聲
明異議，本院裁定如下：
    主    文
異議駁回。
    理    由
一、聲明異議意旨則以：依據行政罰法第26條規定，一行為同時
    觸犯刑事法律及違反行政法上義務規定者，依刑事法律處罰
    之。受處分人已被判緩起訴處分，並已繳納新臺幣6萬元在
    案，而監理機關另處行政罰鍰49,500元，實無再一事二罰處
    行政罰之必要，聲請撤銷行政罰鍰49,500元之處分，以維持
    公平正義原則等語。
二、按受處分人不服道路交通管理處罰條例第8條主管機關所為
    之處罰，得於接到裁決書之翌日起20日內，向管轄地方法院
    聲明異議，道路交通管理處罰條例第87條定有明文。次按依
    道路交通管理處罰條例第87條規定向管轄法院聲明異議之期
    間，自裁決送達之翌日起算，並得依法扣除在途期間及聲請
    回復原狀。又交通法庭認聲明異議不合法律上之程式或其異
    議權已經喪失者，應以裁定駁回之，但其不合法律上之程式
    可補正者，應先定期命為補正，逾期不補正者，即予駁回，
    道路交通案件處理辦法第12條、第18條亦有明定。次按處理
    違反道路交通管理事件，有關文書送達之程序，依行政程序
    法之規定，違反道路交通管理事件統一裁罰基準及處理細則
    第5條訂有明文；又送達，於應受送達人之住居所、事務所
    或營業所為之；於應送達處所不獲會晤應受送達人時，得將
    文書付與有辨別事理能力之同居人、受僱人或應送達處所之
    接收郵件人員；應受送達人或其同居人、受僱人、接收郵件
    人員無正當理由拒絕收領文書時，得將文書留置於應送達處
    所，以為送達；送達，不能依前2條規定為之者，得將文書
    寄存送達地之地方自治或警察機關，並作送達通知書2份，1
    份黏貼於應受送達人住居所、事務所、營業所或其就業處所
    門首，另1份交由鄰居轉交或置於該送達處所信箱或其他適
    當位置，以為送達。前項情形，由郵政機關為送達者，得將
    文書寄存於送達地之郵政機關，行政程序法第72條第1項前
    段、第73條第1項、第3項、第74條第1項、第2項分別定有明
    文。
四、經查：
（一）本件原處分機關於97年3月14日為本件裁決，並將裁決書
      以掛號郵寄受處分人之戶籍地址即「臺中市○○區○○街
      95號」，因未獲會晤受處分人，亦無受領文書之同居人、
      受僱人或接收郵件人員，而將該裁決書於97年3月28日辦
      理寄存送達於臺中軍功郵局，並作送達通知書2份，1份黏
      貼於上址門首，另1份置於該址信箱或其他適當位置，以
      為送達等情，有受處分人個人基本資料查詢結果及交通部
      公路總局臺中區監理所送達證書各1紙附卷可憑，則揆諸
      上開說明，本件違反道路交通管理事件裁決書於97年3月
      28日已合法送達予受處分人，核無違誤。
（二）又本件受處分人之送達地為臺中市，與原處罰機關交通部
      公路總局臺中區監理所所在地即臺中縣並非同一鄉、鎮、
      市，但居住於本院管轄區○○○○○道路交通案件處理辦
      法第12 條、法院訴訟當事人在途期間標準第4條、第2條
      第1項之規定，其在途期間為3日。是以，受處分人之聲明
      異議期間應自該裁決書送達之翌日即97年3月29日起算20
      日，並加計在途期間3日，故本件受處分人聲明異議之法
      定期間末日應為97年4月20日，因適逢例假日，順延至97
      年4月21日屆滿，受處分人遲至98年12月11日始具狀聲明
      異議，有其聲明異議狀暨其上蓋用之交通部公路總局臺中
      區監理所總收文章存卷可按，顯已逾法定之異議期間，是
      本件受處分人聲明異議不合法律上之程式，且無從補正，
      於法自有未合，應予駁回。
五、復按法院受理有關交通案件，關於聲明異議之處理，準用刑
    事訴訟法之規定，道路交通管理處罰條例89條、道路交通事
    件處理辦法第4條第1項定有明文。故法院就起訴之案件，須
    先就程序法上為形式之審理，調查起訴之要件是否具備，再
    進為實體上之審理，若起訴欠缺訴訟要件，即應為程序上之
    判決，無庸審查其實體事項，而為實體判決之必要。查聲明
    異議之法定期間為自收受送達證書翌日起算20日，已如前述
    ；而該法定期間為法院實體判決所須之訴訟要件，故受處分
    人所為之聲明異議期間既已逾越法定期間，顯已欠缺訴訟所
    必須之要件，則依前開說明，本件聲明異議既欠缺訴訟要件
    ，本院即無庸就受處分人聲明原裁定機關所為處分適法與否
    為實體審查，而為實體判決。是以，就其業經支付緩起訴處
    分金6萬元之部分，受處分人雖以原處分顯與行政罰法第26
    條規定之立法意旨相違背，認應適用一事不二罰之原則予以
    撤銷等語置辯，縱非無據，然依前開說明，本院仍無從審查
    ，受處分人應另循其他行政程序途徑救濟，併予說明。
六、據上論斷，應依道路交通管理處罰條例第87條第2項，道路
    交通案件處理辦法第18條前段，裁定如主文。
中    華    民    國    99    年    1    月     13    日
                  交通法庭  法  官  劉國賓
以上正本證明與原本無異。
如不服本裁定，應於收受送達後5日內向本院提出抗告狀。（應
附繕本）
                            書記官  張隆成
中    華    民    國    99    年    1    月     13    日

司法院資訊處製作；財團法人民間司法改革基金會備份。
